【裁判字號】    94,上訴,4240
【裁判日期】    951017
【裁判案由】    毒品危害防制條例
【裁判全文】
臺灣高等法院刑事判決                94年度上訴字第4240號
上  訴  人
即  被  告  甲○○
上列上訴人因毒品危害防制條例案件，不服臺灣基隆地方法院94
年度訴字第472號，中華民國94年11月16日第一審判決（起訴案
號：臺灣基隆地方法院檢察署94年度毒偵字第908號），提起上
訴，本院判決如下：
    主  文
上訴駁回。
    事  實
一、甲○○前因施用毒品案件，經臺灣基隆地方法院裁定送觀察
    、勒戒後，認無繼續施用毒品之傾向，由台灣基隆地方法院
    檢察署檢察官於民國93年11月6日，以93年度毒偵字第1869
    號為不起訴處分確定。猶不知悔改，復基於施用第1級毒品
    海洛因之犯意，於94年3月18日採尿前24小時內某時，在不
    詳地點，施用第1級毒品海洛因1次。嗣於94年3月18日16時
    許，為警持臺灣基隆地方法院法官核發之搜索票，在基隆市
    仁愛區○○路393巷44弄13號住處查獲，並扣得含海洛因殘
    渣袋1個。
二、案經基隆市警察局第二分局移請臺灣基隆地方法院檢察署偵
    查起訴。
    理 由
一、訊據被告於審理時矢口否認有施用海洛因之犯行，辯稱：伊
    自93年11月9日因觀察勒戒釋放出所後，即未再施用毒品海
    洛因，曾於94年2月27日、4月9日因癲癇症發作，送署立基
    隆醫院就醫時，經醫院採尿檢驗結果，均無毒品陽性反應，
    伊又於94年6月4日自行至醫院採尿檢驗，亦無毒品陽性反應
    ，因此，伊對於94年3月18日為警採尿送驗結果，呈嗎啡陽
    性反應質疑，至於含海洛因殘渣袋1個，是伊以前施用毒品
    留下來的，伊認內政部警政署刑事警察局鑑定報告有陽性反
    應，是認為伊的尿摻雜到別人的。伊不知道尿液保存的情形
    ，伊只知道伊沒有施用云云。經查；
（一）、被告經警採尿送驗結果，呈海洛因代謝物嗎啡陽性反應
        ，有台灣尖端先進生技醫藥股份有限公司濫用藥物檢驗
        報告1紙（附於偵查卷第29頁），嗣於本院審理時，經
        再採集被告尿液，送請內政部警政署刑事警察局鑑定結
        果，經該局稱採集自被告尿液之DNA與前採檢之（有毒
        品陽性反應）尿液型別相同，有該局鑑驗書95年9月7日
        刑醫字第0950116062號函在卷可稽。並有基隆市警察局
        第二分局搜索扣押筆錄、扣押物品目錄表、行政院衛生
        署基隆醫院診斷證明書及所附尿液檢查報告、行政院衛
        生署基隆醫院94年8月1日基醫病字第0940005378號函及
        所附病歷影本乙份、憲兵司令部刑事鑑識中心94年10月
        5日（94）安鑑字第02404號鑑驗通知書（附於偵查卷第
        14─17頁、原審卷內），本院被告全國前案紀錄表在卷
        可按及含海洛因殘渣袋1個扣案可資佐證。
（二）、依毒品檢驗學上之常規，尿液中含毒品成分反應所使用
        之檢驗方法，對於受檢驗者是否確有施用毒品行為之判
        斷，在檢驗學常規上恆有絕對之影響。其以酵素免疫分
        析或薄層定性分析等方式為初步篩檢者，因具有相當程
        度偽陽性之可能，如另以氣（液）相層析、質譜分析等
        較具公信力之儀器為交叉確認，因出現偽陽性反應之機
        率極低，核足據為對涉嫌人不利之認定，此亦為邇來我
        國實務所是認。查被告為警採尿經送台灣尖端先進生技
        醫藥股份有限公司檢驗，該公司採取初步檢驗（酵素免
        疫分析法）及確認檢驗（氣相層析質譜儀分析法）之雙
        重檢驗方式，檢驗結果呈嗎啡之陽性反應，有該公司出
        具之濫用藥物檢驗報告乙紙在卷可稽，依該報告所示，
        其所進行者已包括初步檢驗及確認檢驗等過程，因此出
        現偽陽性反應之機率極低。
（三）、又被告為警查獲所採集之尿液，經原審再送法務部調查
        局覆驗結果，雖為嗎啡陰性反應，然查本件被告係於94
        年3月18日18時許，經警採集尿液，台灣尖端先進生技
        醫藥股份有限公司於同年月25日收件鑑驗（僅時隔7日
        ），海洛因之鑑驗閥值僅472 ng／ml，但非無海洛因反
        應，而原審係於94年7月21日再將尿液送法務部調查局
        收件鑑驗，已時隔4個月以上，有前開檢驗報告2紙在卷
        可參，而尿液如保存不當或保存時間過久，可能使尿液
        中之毒品因衰販而無法檢出，此有法務部調查局92年11
        月18日調科壹字第09 26260993─3號函附卷可按，本件
        第2次尿液送驗，距採尿液日期已相差4個月，因之無法
        檢出海洛因反應，並不足以對被告作有利之認定。
（四）、再查，被告於94年2月27日因癲癇症發作送入署立基隆
        醫院急診，施以抗痙攣物Aleviatin口服使用，94年3月
        1日由急診轉介至神經內科就醫，給予Depakine200mg（
        qd），經腦波及腦部磁振造影檢查後，於門診追蹤服藥
        中。94年6月4日又因抽搐被送入急診，施打抗痙攣物
        Aleviatin，其中被告於94年2月27日、6月4日、7月1日
        有檢測尿液中有無毒品反應，結果是無嗎啡及安非他命
        陽性反應，有行政院衛生署基隆醫院94年8月1日基醫病
        字第0940005378號函及所附病歷影本乙份在卷足憑，是
        被告雖分別於94年2月27日、6月4日、7月1日經署立基
        隆醫院採集尿液檢驗結果，均無嗎啡陽性反應，然本件
        被告為警查獲並採尿之時間為94年3月18日，因此被告
        於上述3次採尿檢驗結果雖無嗎啡陽性反應，仍不能推
        定94年3月18日前24小時內，被告亦無施用海洛因之事
        實。此部分亦不能對被告作有利之認定。又按一般人注
        射海洛因或嗎啡後，經體內吸收代謝約30分鐘內開始排
        入尿中，而以最初6至12小時排出量最多，約有75％可
        在施用後24小時內經由尿中排出體外，剩餘量則可能在
        數日內分別排出體外；其毒品反應能否檢出，須視其施
        用量而定，施用量多者，於施用後4、5日仍有可能檢出
        毒品反應，施用量少者，可能在24小時後即無檢出毒品
        反應，此有法務部調查局（82）陸字第8203 1487號檢
        驗通知書說明可佐，是堪認被告係分別於94年3月18日
        採尿前之1日內某時，施用第1級毒品海洛因無訛。
二、查海洛因係毒品危害防制條例第2條第2項第1款所定之第1級
    毒品。核被告甲○○所為，係犯毒品危害防制條例第10條第
    1 項之施用第1級毒品罪。又被告施用第1級毒品前後，持有
    第1級毒品海洛因之低度行為，應為其施用第1級毒品之高度
    行為所吸收，不另論罪。
三、原審因依毒品危害防制條例第10條第1項、第18條第1項前段
    規定，並審酌毒品對於人體會產生成癮性，係足以危害個人
    健康及社會安全之管制藥物，被告經過多次執行觀察、勒戒
    ，猶不知戒除濫行施用毒品惡習，再犯本件施用毒品罪，深
    陷毒坑無法自拔，及其犯罪之自我麻醉動機、犯罪之手段、
    所生自我戕害結果及犯罪後矢口否認之態度等一切情狀，量
    處有期徒刑8月，並認扣案之第1級毒品海洛因殘渣袋1個，
    因量微無法分離，為違禁物，無論屬於被告與否，應依毒品
    危害防制條例第18條第1項前段之規定沒收銷燬之，其認事
    法，洵無違誤，量刑亦屬妥適，被告上訴否認犯罪，指摘原
    判決不當，非有理由，其上訴應予駁回。
據上論斷，應依刑事訴訟法第368條，判決如主文。
本案經檢察官邱美育到庭執行職務。
中    華    民    國    95    年    10    月    17    日
                  刑事第八庭審判長法  官  鄭文肅
                                  法  官  陳國文
                                  法  官  江國華
以上正本證明與原本無異。
如不服本判決，應於收受送達後10日內向本院提出上訴書狀，其
未敘述上訴之理由者並得於提起上訴後10日內向本院補提理由書
（均須按他造當事人之人數附繕本）。
                                  書記官  陳玉嬋
中    華    民    國    95    年    10    月    19    日
附錄法條：毒品危害防制條例第10條
施用第一級毒品者，處 6 月以上 5 年以下有期徒刑。
施用第二級毒品者，處 3 年以下有期徒刑。


司法院資訊處製作；財團法人民間司法改革基金會備份。
